臺灣臺北地方法院民事判決　　　　　　 96年度訴字第6963號
原　　　告　　亞歷山大股份有限公司
法定代理人　　乙○○
訴訟代理人　　戊○○
被　　　告　　丙○○
被　　　告　　丁○○
兼訴訟代理人　甲○○
被　　　告　　己○○
上列當事人間請求損害賠償事件，本院於民國96年11月5日言詞
辯論終結，判決如下：
    主      文
被告丙○○與被告己○○應連帶給付原告新臺幣壹拾玖萬壹仟參
佰元，及自民國九十六年七月二十九日起至清償日止，按年息百
分之五計算之利息。
原告其餘之訴駁回。
訴訟費用由被告丙○○與被告己○○連帶負擔四分之一，餘由原
告負擔。
本判決第一項得假執行。
原告其餘假執行聲請駁回。
    事實及理由
一、本件兩造合意本院為因服務契約及員工保證契約關係涉訟之
    第一審管轄法院，有原告提出之SPA人員服務契約書第13條
    及員工保證書第9條可稽，依民事訴訟法第24條規定本院就
    本事件有管轄權。又被告丙○○及己○○經合法通知，均未
    於言詞辯論期日到場，核無同法第386條各款所列情形，爰
    依原告之聲請，由其一造辯論而為判決。
二、原告主張：
  (一)被告丁○○及甲○○於民國92年2月28日出具員工保證書，
    承諾如被告丙○○任職原告期間造成原告損害，願負連帶賠
    償責任，如保證期間逾3年，非經丁○○及甲○○於屆滿前1
    個月以書面通知原告終止，保證關係自動更新。迨94年2月2
    5日，被告丙○○再邀同己○○為人事保證人，己○○亦同
    意就丙○○所負損害賠償債務負連帶償還責任，渠等並於94
    年2月25日簽訂SPA人員服務契約書（下稱系爭服務契約），
    約定僱傭期間自94年3月4日至95年3月31日止，如丙○○未
    於期間屆至前10日內接獲原告之書面通知，系爭契約視為自
    動續約，保證期間與僱傭期間相同。詎丙○○於任職期間，
    以向訴外人田慧娟誆稱得以幫忙處理信用卡債務協商方式，
    取得田慧娟、姚志勇、顏秀婷、莊子鋐、邱敬月及端木玉等
    人信用卡，再擅自變更帳單地址，繼而盜用渠等之信用卡簽
    帳消費原告銷售之產品，並申辦加入原告之會員。迨95年7
    月2日、22日，再對田慧娟陳稱以信用卡簽帳購買產品，爾
    後即退還簽帳費用，惟未返還此2次之簽帳消費款，另以處
    理信用卡債務協商之理由拖延返還信用卡，甚再度持以盜用
    消費產品及申辦會員（如附表所示），金額高達新臺幣（下
    同）754,300元，嗣不僅將產品據為己有，且向原告領取佣
    金，丙○○所為明顯侵害田慧娟等人及原告之權利，依民法
    第184條第1項前段規定，應賠償田慧娟等人及原告所受損害
    ，原告查悉後，旋即以僱用人身分與田慧娟協調，並於96年
    2月15日前將上述刷卡消費全數辦理退款，依民法第188條第
    3項規定，原告尚得對丙○○行使求償權。而丁○○、林信
    明及己○○為人事保證人，且允諾負連帶責任，自應連帶賠
    償上開金額，並附加自原告辦理退款之96年2月15日翌日起
    之法定遲延利息。為此，依侵權行為法律關係、系爭服務契
    約及員工保證書起訴。並聲明：被告應連帶給付原告754,
    300元，及自96年2月16日起至清償日止，按年息百分之5計
    算之利息。願供擔保，請准宣告假執行。
  (二)對被告丁○○及甲○○抗辯之陳述：伊等未以書面通知原告
    終止員工保證責任，保證關係已自動更新，不因系爭服務契
    約之簽訂，即謂伊等之連帶保證責任消滅。又伊等已承認員
    工保證書係寄去花蓮，閱覽後簽署，足徵伊等有充分時間得
    以瞭解員工保證書之內容，並可決定是否擔任連帶保證人，
    員工保證書第8條關於自動耕莘之約定即無顯失公平情事。
三、被告丁○○及甲○○辯稱：員工保證書之保證期間自92年2
    月28日起算，3年屆滿後，保證契約即告消滅，縱使丙○○
    於95年5月12日至同年8月9日止有違反系爭契約之情事，仍
    無庸負擔保證責任。又員工保證書第8條雖有保證關係自動
    更新約定，但與民法第756條之3第3項之保證期間屆滿人事
    保證契約消滅之規定相抵觸，且此約款屬定型化約定，應屬
    無效，參以系爭契約第10條第4項附註約定「依法人事保證
    最長不超過3年，所以，3年後自動消滅需另行續約，此條無
    規範效力」，足見員工保證書已經失效等語。並聲明：原
    告之訴駁回。如受不利判決，願供擔保，請准宣告免為假
    執行。
四、原告主張被告丁○○及甲○○於92年2月28日出具員工保證
    書，承諾如丙○○任職原告期間造成原告損害，願負連帶賠
    償責任。94年2月25日，被告丙○○再邀同己○○為人事保
    證人，己○○亦同意就丙○○所負損害賠償債務負連帶償還
    責任，渠等並於94年2月25日簽訂系爭服務契約。惟丙○○
    於任職期間，向伊所服務會員田慧娟誆稱得以幫忙處理信用
    卡債務協商，田慧娟因而交付伊個人及姚志勇、莊子鋐、顏
    慧菁、邱敬月、端木玉等人之信用卡，又向田慧娟表示，先
    以信用卡簽帳購買產品及申辦會員，嗣即退還款項，豈料被
    告丙○○未退還簽帳費用，仍繼續持前開信用卡簽帳購買產
    品及申辦會員（如附表所示），其金額達754,300元，嗣不
    僅將產品據為己有，另向原告請領佣金，經田慧娟投訴後，
    原告與田慧娟於96年1月19日達成和解，其後，原告陸續於
    96年2月15日前刷退信用卡消費簽帳等事實，業據其提出SPA
    人員服務契約書（本院卷第6至10頁）、員工保證書（本院
    卷第11頁）、和解書及信用卡分期付款退貨申請書等件（本
    院卷第13至20頁）為證，且為被告丁○○及甲○○所不爭執
    ，而被告丙○○及己○○經相當期日之合法通知，未於言詞
    辯論期日到場，復未提出書狀以供本院參酌，自堪信前開事
    實為真正。
五、本件爭點為：(一)被告丙○○有無侵權行為？(二)員工保證書第
    8條約定是否逾民法第756條之3規定之3年而失效？(三)被告己○○是否應與被告丙○○負連帶賠償責任？賠償之範圍？茲
    敘述如下：
  (一)被告丙○○應負損害賠償責任：
    按因故意或過失，不法侵害他人之權利者，負損害賠償責任
    ，民法第184條第1項定有明文。又受僱人因執行職務而為侵
    權行為時，僱用人與受僱人對於被害人所受損害，應依同法
    第188條第1項前段負連帶賠償責任，依同條第3項規定，僱
    用人賠償損害時，並因此對於受僱人有求償權。至所謂受僱
    人因執行職務不法侵害他人之權利，則不僅指受僱人因執行
    其所受命令，或委託之職務自體，或執行該職務所必要之行
    為，而不法侵害他人之權利者而言，即受僱人之行為，在客
    觀上足認為與其執行職務有關，而不法侵害他人之權利者，
    就令其為自己利益所為亦應包括在內（最高法院42年台上字
    第1224號判例意旨參照）。經查：依前開不爭執之事實，被
    告丙○○於受僱於原告期間，未經如附表所示持卡名義人同
    意，即擅自持以簽帳購買產品及申辦會員，田慧娟等人之權
    利因此受損，要無疑義。而丙○○事後將領得之產品據為己
    有，並向原告請領佣金，不無詐騙原告及違背職務之情事，
    原告之權利同時受損，亦堪認定。次依丙○○利用職務上與
    田慧娟接觸之機會，先佯稱得以幫忙處理信用卡債務協商，
    又以簽帳消費產品及申辦會員，事後即退款之理由，再持信
    用卡簽帳消費，甚盜用信用卡等情，丙○○上開不法行為與
    執行職務間存有密切之關係，至為灼然。自此等行為之外觀
    而言，執行職務之形式堪認業已具備。揆諸上開說明，原告
    主張丙○○執行職務不法侵害田慧娟等人及原告之權利，依
    法應負損害賠償責任，即無不合，應認可取。
  (二)員工保證書自92年2月28日成立起已逾3年，應已失效：
    按「人事保證約定之期間，不得逾3年。逾3年者，縮短為3
    年。前項期間，當事人得更新之。人事保證未定期間者，自
    成立之日起有效期間為3年。」為民法第756條之3所明定。
    是人事保證如未定期間，自成立起逾3年即失其效力。本件
    原告雖稱92年2月28日出具之員工保證書第8條約定：「保證
    期間逾3年者，非經保證人於屆滿前1個月，以書面通知本公
    司終止契約，保證契約自動更新。」，被告丁○○及甲○○
    不僅有續約與否之權利，渠等既未以書面終止，足徵員工保
    證書自動更新云云。惟查：
    1.被告丙○○另於94年2月25日邀同己○○人事保證人，並
      簽有系爭服務契約，則原告是否同意丙○○更換人事保證
      人，丁○○及甲○○之人事保證責任自斯時起即告終止，
      非無疑義。
    2.縱使原告未因此終止丁○○及甲○○之人事保證責任，然
      對照系爭服務契約第10條第4項約定：「保證期間逾3年者
      ，非經保證人於屆滿3年前1個月，以書面通知甲方（即原
      告）終止契約，保證關係自動更新。（依法人事保證最長
      不超過3年，所以，3年後自動消滅需另行續約，此條無規
      範效力）」，「『另行續約』顯為原告所定之『自動更新
      』之要件」。另參酌88年04月21日新增民法第756條之3之
      立法理由：「二人事保證契約係以將來內容不確定之損害
      賠償債務為保證對象，對於保證人極為不利，不可不設期
      間之限制。爰於第1項增訂人事保證約定之期間，及逾期
      縮短之規定。三人事保證定有期間者，於約定期間屆滿後
      ，當事人得更新之，方符契約自由之原則，增訂本條第2
      項規定。至於更新之契約，依前條第2項應以書面為之，
      且依本條第1項規定，其期限亦不得逾3年。四為免保證人
      負擔無限期之責任，爰於第3項明定人事保證未定期間者
      ，其有效期間自成立日起算亦為3年。」，更是確定人事
      保證期間展延3年以「另訂新約」為限。準此可知，員工
      保證書第8條自動更新約定仍受民法第756條之3規定之拘
      束。如今原告未否認員工保證書於95年2月27日屆滿3年後
      未再締約，保證期間展延之要件即有欠缺，自難因員工保
      證書第8條之約定即發生自動更新效果。丁○○及甲○○
      辯稱員工保證書已於95年2月28日失效等語，殊非無憑，
      原告猶執之要求負擔連帶保證責任，顯有不當，礙難准許
      。
  (三)被告己○○應與被告丙○○負連帶賠償責任，惟賠償範圍以
    原告所受損害為限：
    按稱人事保證者，謂當事人約定，一方於他方之受僱人將來
    因職務上之行為而應對他方為損害賠償時，由其代負賠償責
    任之契約，民法第756條之1第1項定有明文。又損害賠償以
    實際受損之範圍為限，且金錢被侵奪而以金錢回復原狀時，
    始得依同法第213條第2項規定，請求自損害發生時起之利息
    。經查：
    1.原告依民法第188條第3項規定請求被告丙○○賠償盜用信
      用卡消費之754,300元，惟觀諸原告於95年2月15日前刷退
      信用卡簽帳記錄之情，可知其係以「回復原狀之方法」填
      補田慧娟等人所受之損害，顯非實際賠付金錢，恐難逕謂
      其已取得賠付754,300元之求償權，此項請求於法尚有未
      洽而不可取。
    2.然丙○○之不法行為亦對原告構成侵權行為，是於原告實
      際受損之範圍內，非不得請求丙○○賠償。依丙○○盜用
      信用卡申辦會員，原告嗣刷退信用卡簽帳記錄之情，各該
      加入之會員關係即告消滅，原告無庸提供服務，對原告而
      言，核無損害，其請求丙○○賠償563,000元（姚志勇亞
      力山大A卡三送二60,000元、顏秀婷亞力山大A卡三送二60
      ,000 元、莊子鋐亞力山大三送二78,000元、顏慧菁亞力
      山大三送二78,000元、田慧娟48,000元水晶卡、田慧娟水
      晶卡136,000元、田慧娟餐飲點數3,000元、邱敬月個人生
      活卡一年32,000元、水晶卡68,000元），即屬無理。但丙○○尚盜用信用卡購買產品，嗣並據為己有，原告顯然受
      害，丙○○於相當於如附表所示產品售價19 1,300元（
      754,300元-563,000元）範圍內有賠償責任，洵堪認定。
    3.被告己○○於系爭服務契約之連帶保證人欄上簽名，且系
      爭服務契約第8條有連帶清償責任之約定，伊應與丙○○
      負連帶賠償責任，至為明確。惟原告非被侵害者非金錢，
      且無確定之給付期限，自無民法第213條第2項規定之適用
      ，依同法第231條第1項及第229條之規定，丙○○及己○○自受催告時起始負遲延責任，原告請求伊等給付自96年
      2月15日刷退簽帳日之翌日起之法定遲延利息，於法即有
      未合，不能准許。
六、從而，原告依侵權行為及系爭服務契約，請求被告丙○○及
    己○○連帶賠償191,300元，及自起訴狀繕本送達伊等之翌
    日即96年7月29日起至清償日止，按年息百分之5計算之利息
    ，為有理由，應予准許；逾此部分之請求，則因被告丁○○
    及甲○○出具之員工保證書已逾3年而失效，並無理由，應
    予駁回。
七、按所命給付未逾50萬元，法院應依職權宣告假執行，民事訴
    訟法第389條第1項第5款復有明文。本件命被告丙○○及己○○連帶給付金額未逾50萬元，爰依上開規定，依職權宣告
    假執行。至原告敗訴部分之其餘假執行之聲請，因訴之駁回
    而失所附麗，併予駁回。
八、本件事證已臻明確，原告及被告丁○○與甲○○其餘攻擊與
    防禦方法均與判決結果不生影響，不再一一論述，附此敘明
    。
九、訴訟費用負擔之依據：民事訴訟法第79條但書、第85條第2
    項。
中　　華　　民　　國　　96　　年　　11　　月　　19　　日
                  民事第六庭    法　官　許純芳
以上正本係照原本作成
如對本判決上訴，須於判決送達後20日內向本院提出上訴狀。
中　　華　　民　　國　　96　　年　　11　　月　　20　　日
                    　　　　　　書記官　潘惠梅
